臺灣高等法院刑事判決
110年度上訴字第851號
上  訴  人  臺灣臺北地方檢察署檢察官
被      告  莊桂隆



選任辯護人  蕭仁杰律師
被      告  陳儀庭


選任辯護人  林志嵩律師
上列上訴人因被告等妨害風化案件，不服臺灣臺北地方法院108
年度訴字第531號，中華民國109年10月29日第一審判決（起訴案
號：臺灣臺北地方檢察署107年度偵字第8332、11131號），提起
上訴，本院判決如下：
    主  文
上訴駁回。
    理  由
一、公訴意旨另以：甲○○任職於鼎煬物業管理顧問有限公司（下
    稱鼎煬公司）擔任旅館事業部管理顧問經理，並經鼎煬公司
    指派至氧氣旅店擔任經理，負責氧氣旅店之管理經營業務，
    丙○○則在氧氣旅店擔任日間櫃臺兼房務人員，負責訂、退房
    及整理房間。甲○○、丙○○亦與同案被告乙○○(另由原審法院
    判處罪刑確定)及其所屬「家家酒」應召集團之成年成員，
    共同基於意圖使女子與他人為性交之行為，而容留、媒介以
    營利之犯意聯絡，由乙○○向氧氣旅店訂房，甲○○並與乙○○約
    定每一房間之住宿費用為新臺幣(下同)2,400元，再由甲○○
    安排應召女子入住，甲○○復指示丙○○收取被告乙○○所給付之
    住宿費用現金後，應將其中300元放入貼有｢Leo｣之袋內，歸
    甲○○所有，其餘2,100元則置於氧氣旅店之櫃台內，歸氧氣
    旅店所有，而容留應召女子在房內，並由應召集團之「00甜
    心」、「小公主瑞拉」、「CINDY」等成年成員媒介性交易
    ，因認甲○○、丙○○均涉犯刑法231條第1項之意圖使女子為性
    交之行為而容留以營利罪嫌等語。
二、按犯罪事實應依證據認定之，無證據不得認定犯罪事實；不
    能證明被告犯罪者，應諭知無罪之判決，刑事訴訟法第154
    條第2項、第301條第1項分別定有明文。事實之認定，應憑
    證據，如未能發現相當證據，或證據不足以證明，自不能以
    推測或擬制之方法，為裁判基礎；認定犯罪事實所憑之證據
    ，雖不以直接證據為限，間接證據亦包括在內，然而無論直
    接或間接證據，其為訴訟上之證明，須於通常一般之人均不
    致有所懷疑，而得確信其為真實之程度者，始得據為有罪之
    認定，倘其證明尚未達到此一程度，而有合理之懷疑存在時
    ，事實審法院復已就其心證上理由予以闡述，敘明其如何無
    從為有罪之確信，因而為無罪之判決，尚不得任意指為違法
    ；又刑事訴訟法第161條第1項規定，檢察官就被告犯罪事實
    ，應負舉證責任，並指出證明之方法，是檢察官對於起訴之
    犯罪事實，應負提出證據及說服之實質舉證責任，倘其所提
    出之證據，不足為被告有罪之積極證明，或其指出證明之方
    法，無從說服法院以形成被告有罪之心證，基於無罪推定之
    原則，自應為被告無罪判決之諭知（最高法院40年台上字第
    86號、76年台上字第4986號、92年台上字第128號判例要旨
    參照）。　　
三、公訴意旨認被告甲○○、丙○○涉犯上開罪嫌，無非係以被告甲○○於警詢中及偵查時之供述、被告丙○○於警詢中及偵查時之
    供述及證述、證人彭豔紅、黃婷、彭豔芬、朱育達於警詢中
    之證述、證人朱育達、彭豔芬手機翻拍畫面、查獲現場照片
    、氧氣旅店監視器影像截圖、被告丙○○手機翻拍畫面、氧氣
    旅店管理網頁資料、輪休表、攷勤表、員警與「00甜心」、
    「小公主瑞拉」之LINE通訊軟體之訊息紀錄截圖，為其主要
    依據。訊據被告2人均堅決否認前揭犯行，被告甲○○辯稱：
    我不知道房客在房內為性交易，與本案應召集團無犯意聯絡
    ，我只是依照一般旅行社接待、住房、退房的日常作業，住
    宿所收款項及獎勵金都是按照公司的規定，我沒有妨害風化
    的行為等語；被告丙○○辯稱：這段時間我是擔任氧氣旅店的
    日間櫃臺人員，負責房務跟櫃臺工作，我在該處工作沒多久
    ，很多事情都不清楚，跟應召集團也沒有犯意聯絡，我雖然
    有受被告甲○○指示而將房費分成2份，放入「Leo」的袋子內
    ，但我在警察局回答袋內金錢是甲○○所有，是我自己猜測的
    ，我並不清楚錢的性質，也沒有妨害風化的行為等語。　　
四、經查：
  ㈠依卷附證人彭豔紅（見偵字第8332號卷一〈下稱偵卷一〉第111
    至117頁）、黃婷（見偵卷一第183至188頁）、彭歡（見偵
    卷一第237至247頁）、彭豔芬（見偵卷一第295至301、303
    至305頁）、朱育達（見偵卷一第153至155頁）於警詢中之
    證述、證人朱育達手機翻拍畫面（見偵卷一第165頁）、證
    人彭豔芬之手機翻拍畫面（見偵卷一第327至377頁）、證人
    彭豔紅之手機翻拍照片（見偵卷一第139、141頁）、證人黃
    婷之手機翻拍照片（見偵卷一第209至219頁）、證人彭歡之
    手機翻拍照片（見偵卷一第269至279頁）、查獲現場照片（
    見偵卷一第59至71頁）、氧氣旅店監視器影像截圖（見偵卷
    卷一第73至77、443至511頁）、道路監視器影像截圖（見偵
    卷一第513至515頁）、被告丙○○手機翻拍畫面（見偵卷卷一
    第83至89、517至527頁）、氧氣旅店管理網頁資料、輪休表
    、攷勤表（見偵卷一第91至99頁）、員警與「00甜心」、「
    小公主瑞拉」之LINE通訊軟體之訊息紀錄截圖（見偵卷一第
    351至371頁），瑞德桑旅店（氧氣旅店北車館）之旅館業登
    記證（見偵字第8332號卷二〈下稱偵卷二〉第25頁）、鼎煬公
    司及瑞桑德旅店股份有限公司之公司基本資料（見偵卷二第
    55至57頁）、鼎煬公司108年1月7日函暨所附旅館經營委託
    管理合約書（見偵卷二第61至77頁）等證，固可證明瑞桑德
    旅店股份有限公司曾委由鼎煬公司經營氧氣旅店，鼎煬公司
    因而指派任職鼎煬公司之被告甲○○至氧氣旅店擔任經理，負
    責氧氣旅店之管理經營業務，被告丙○○則在氧氣旅店擔任日
    間櫃臺兼房務人員，負責訂、退房及整理房間，及同案被告
    乙○○與其所屬應召集團成員有如原審判決書事實欄所示共犯
    圖利容留、媒介性交犯行之事實。
  ㈡而本案為警查獲時，在氧氣旅店櫃臺扣得外載有「Leo」字樣
    ，而內裝有現金4,800元之袋子及另放置之氧氣旅店營收現
    金8,400元等情，有扣押筆錄、扣押物品目錄表及扣押物照
    片等件（見偵卷一第41至49、71頁）可稽，且據被告丙○○於
    警詢中供稱：被告甲○○要其將2,400元之房費分成2份，一份
    2,100元報公司帳，另一份300元則放入抽屉之Leo的袋子內
    歸Leo個人所有等語（見偵卷一第35頁），則被告甲○○確有
    指示被告丙○○將房費一部分放入外載有Leo之袋子內等情，
    固堪認定。惟就上開載有Leo之袋內金錢暨自房費內抽取而
    放入上開袋內金錢之性質為何，仍應依據證據加以判斷、釐
    清：
  ⒈被告甲○○辯稱：因房客自網路平台訂房會遭抽佣12.5％至15%
    ，故瑞桑德旅店為鼓勵客人以現場、電話方式訂房付現，而
    提撥房費12.5%之獎金給員工聚餐，其始指示被告丙○○將房
    費2,400元中之300元另行放入載有Leo之袋內，作為上開獎
    勵聚餐費用，其每週會到氧氣旅店結算該袋內金額，並將之
    繳回鼎煬公司等語。
  ⒉經查，證人即鼎煬公司董事長顏杰旭於原審審理中證稱：瑞
    桑德旅店股份有限公司因不斷虧損而委託鼎煬公司協助提升
    業務，所以我派遣被告甲○○至氧氣旅店工作，又因經由網路
    訂房者，訂房平台會收取15％至18%之佣金，客人若未經由平
    台而直接住房，就可幫業主省下15％至18%佣金，我遂向業主
    提議將直接住房房費之12％左右提撥給鼎煬公司派至氧氣旅
    店及旅店現場員工作為獎勵金，經瑞桑德旅店股份有限公司
    同意後亦簽有書面契約，因實際獎勵金之金額不多，故一般
    作為聚餐費用之用，且獎勵金的費用無須登載至訂房系統中
    ，實際收取及使用獎勵金均委由被告甲○○處理等語（見原審
    卷一第208至210、212頁），並提出瑞桑德旅店股份有限公
    司與鼎煬公司所簽立之旅館經營委託管理獎勵金同意書為據
    （見原審卷一第243頁），依該同意書中所載：「貳、獎金
    提撥辦法：比照平台的佣金比例12.5％-15％提撥。一、獎金
    提撥原則：限現場銷售自來客、電話訂房且客人以現金支付
    。二、獎金提撥比例：比照平台佣金豪華雙人房提撥12.5％
    ，豪華4人房提撥15％。例如：現場同仁銷售1間雙人房房價
    為2400則提撥12.5％佣金，亦即2400*0.125=300元給乙方（
    按：即鼎煬公司，下同）作為員工聚餐費用，直接從房費扣
    除，房費帳務入系統2100元。三、獎金帳務處理原則：每週
    由現場託館主管，將獎金繳回乙方會計部。四、聚餐費用申
    請：乙方依照各委託館別，撥予當月售房獎金作為該館同仁
    的聚餐費用。」等語，經核與被告甲○○所辯情節核屬相符，
    酌以證人顏杰旭於本案並無利害關係，自無虛構證詞以利被
    告2人之必要，堪認證人顏杰旭前揭所述應可採信。
  ⒊從而，被告甲○○辯稱：因被告乙○○所訂房間未透過網路平台
    ，故其指示被告丙○○將房費2,400元之12.5%即300元，另行
    放入載有Leo字樣之袋內，袋內金錢均為鼎煬公司與氧氣旅
    店約定提撥給員工獎勵金等語，即非無據。
  ㈢檢察官雖以被告丙○○雖於偵查時證稱：其到職後有聽同事說
    長住房是養貓咪的，就是讓應召女子接客等語（見偵卷一第
    380頁），且於警詢中亦供稱：Leo袋內之金錢歸Leo個人所
    有等語（見偵卷一第35頁），被告甲○○於偵查時則供稱：其
    等大概住了3、4天後，被告丙○○反應進出客人有點複雜，且
    均為男性訪客，其想說應該是應召集團把旅店當成調度站，
    雖有懷疑但無確實證據，故想等到退房日屆至就不再讓他們
    續租等語（見偵字第11131號卷第137頁），且被告甲○○於氧
    氣旅店員工群組中曾提及「長住的」、「我準備不合作了，
    又當我這裡調度站」「我準備趕走了，又當我這裡調度站」
    等語，有被告丙○○手機翻拍畫面（見偵卷一第85至89、517
    、521至527頁）可稽，因認被告2人與本案應召集團確有犯
    意聯絡。惟查：
  ⒈證人即同案被告丙○○於原審審理中證稱：我不清楚被告甲○○
    會如何處理Leo袋子裡的東西，我會說大概是被告甲○○所有
    ，只是因為該袋子是由被告甲○○整理，才如此猜測，且因同
    事方治凱稱該幾間房間怪怪的，可能有在養貓咪，我也覺得
    出入太頻繁，才有所懷疑等語（見原審卷一第216、218、21
    9頁），復經原審當庭勘驗被告丙○○之警詢光碟，其勘驗結
    果略以：經員警詢問被告丙○○Leo袋子內的這一份是歸Leo所
    有嗎？被告丙○○則稱：「痾（音同），大概是吧」等語，亦
    有原審勘驗筆錄（見原審卷一第207、208頁）可稽，足見被
    告丙○○僅因受被告甲○○指示放置金錢及事後會由被告甲○○處
    理袋內金錢，而臆測袋內金錢為被告甲○○個人所有，且因房
    間訪客出入頻繁，復聽聞同事推測，而認房內女子可能從事
    性交易。從而，自難以被告丙○○之主觀臆測而率認袋內金錢
    即為應召集團給予被告甲○○之犯罪所得或推認被告2人與應
    召集團成員間具有媒介、容留應召女子為性交易之犯意聯絡
    或行為分擔之情。
  ⒉至被告甲○○於氧氣旅店員工群組中雖曾提及「長住的」、「
    我準備不合作了，又當我這裡調度站」「我準備趕走了，又
    當我這裡調度站」等語。惟被告甲○○辯稱：「長住房」是指
    住3天以上，且因先前在其他飯店工作時曾有男客進入頻繁
    而在房內從事性交易之情，故懷疑房間被作為性交易之據點
    ，始稱遭作為「調度站」使用，因而不願再讓乙○○繼續訂房
    而「不合作」等語（見原審卷一第172頁），觀諸被告丙○○
    於原審審理中亦證稱：被告甲○○向我告稱客人住比較久的，
    會稱為「長住房」等語（見原審卷一第218頁），此與證人
    顏杰旭證稱：旅館業者所稱的「長住房」，就是客人住的天
    數比較久等語（見原審卷一第213頁），互核相符。從而，
    亦不得僅以被告甲○○以「長住房」作同案被告乙○○為應召女
    子所訂房間之代稱，即認其與應召集團成員有犯意聯絡。再
    者，被告2人雖於警查獲前，即對於房間內應召女子從事性
    交易乙節有所懷疑，然依前揭被告2人之供述及證述及被告
    丙○○手機翻拍畫面所示之訊息紀錄（見偵卷一第83至89、51
    7至527頁），僅見被告2人係依應召女子入住「後」索要毛
    巾、有大量男客出入各節，而臆測其內有從事性交易之可能
    ，且徵以同案被告乙○○於原審審理中證稱：我未向被告2人
    提及房內女子可能會從事性交易等語（見原審卷一第309、3
    10頁）及「OO甜心」之應召集團成員於聯繫性交易事宜時僅
    向男客稱：注意，不要跟櫃臺講話等語，亦有訊息記錄在卷
    可稽（見偵卷一第359頁），足見應召集團成員確有為上開
    避免性交易遭氧氣旅店人員發現之舉，據此，自難遽認被告
    2人於事前或事中有與同案被告乙○○及其所屬應召集團成員
    有容留應召女子為性交易之犯意聯絡。
  ㈣再按刑法第231條第1項圖利使人為性交或猥褻罪之構成要件
    ，乃以行為人主觀上有營利及使男女與他人為性交或猥褻行
    為之犯意，客觀上有引誘、容留或媒介之行為而言（最高法
    院95年度台上字第4549號、94年度台上字第6002號、94年度
    台上字第5221號判決意旨參照) 。因此，行為人主觀上需有
    營利及使男女與他人為性交或猥褻行為之犯意，客觀上有引
    誘、容留或媒介之行為，而行為人之得利係因他人之性交或
    猥褻行為而取得，始得該當刑法第231條第1項之犯罪。換言
    之，本罪係以行為人所得利益與其引誘、容留或媒介他人為
    性交或猥褻行為之間有對價關係為必要，並應審酌行為人所
    提供空間之通常使用目的，審慎認定，如將房間出租收取租
    金或清潔費用，且無論房客是否從事性交或猥褻活動，均同
    其收費標準者，即難認該租金或清潔費用與引誘、容留或媒
    介性交、猥褻之間有何對價關係，自與該條之構成要件不合
    。查本案如附表所示由同案被告乙○○為應召女子所訂房間為
    雙人房，每日租金為2,400元（其中300元為被告甲○○所抽取
    ）等情，有訂房系統記錄翻拍畫面在卷可稽（見偵卷一第61
    至69頁）。又據證人顏杰旭於原審審理時證稱：在氧氣旅店
    所在之區域內類似條件的雙人房定價約為2,000餘元等語（
    見原審卷一第211頁），復依氧氣旅店所在位置及卷附旅店
    內照片為衡酌（見偵卷一第73至77、443至511頁），上開租
    金亦無顯然過高或不合理之情。至被告甲○○所收取每房300
    元之現金係鼎煬公司與氧氣旅店約定提撥員工之獎勵金之情
    ，亦經本院審認如前，尚難認被告2人有抽取應召女子部分
    性交易金額牟利或獲應召集團成員分配所得之情。此外，卷
    內復無證據顯示被告2人有自同案被告乙○○或其所屬應召集
    團成員處收取其他費用，或自應召女子性交易所得中獲得任
    何財物或利益，足見被告2人所為，顯與刑法第231條第1項
    容留他人為性交易之罪之要件不合。
  ㈤從而，依檢察官所舉證據資料，僅能證明「被告甲○○抽取部
    分房費」及「被告2人於應召女子入住後，曾臆測房內可能
    從事性交易」之情，惟均不足認定被告2人與同案被告乙○○
    等應召集團成員有容留、媒介性交易之犯意聯絡或行為分擔
    ，自不得遽以刑法第231條第1項前段之圖利容留性交罪之刑
    責相繩。
五、綜上所述，檢察官認被告2人涉嫌前揭圖利容留性交犯行所
    憑之證據，尚未達於通常一般之人均不致有所懷疑，而得確
    信其為真實之程度，無法使本院形成被告有罪之心證，依「
    罪疑唯利被告」原則，應對被告2人為有利之認定。此外，
    復查無其他積極證據足證被告涉有公訴人所指之圖利容留性
    交犯行，自屬不能證明被告犯罪，揆諸前揭法條規定與判例
    意旨，依法應為無罪判決之諭知。原審同此認定，依審理結
    果，而判決被告2人無罪，經核並無違誤。　　　　　
六、檢察官上訴意旨略以：
  ㈠查本件大陸地區應召女子遭警查獲，係因執行網路巡邏勤務
    之員警發現，即喬裝男客，並約定時間在氧氣旅店各該房內
    為警查獲，足見上開女子應召犯行於網路上應有相當營業時
    間及知名度，否則不會輕易為警查獲。
  ㈡大陸地區應召女子等人係以本案被告2人任職之氧氣旅店內從
    事全套性交易行為，按從事全套性交易服務時必會自備營業
    用漱口水、潤滑劑及保險套等物，此與正常旅宿業者不同，
    又上開色情用品均為綽號「老大」者所提供，故此點本案旅
    館業者自無不知之理，即本件被告2人於指示員工或監督每
    日清潔業務時自應有所認識，自無放任之理。
  ㈢再者本件應召女子等人在氧氣旅館內之性交易時間，係起自
    每日自下午1時起至翌日凌晨1時從事性交易，按此一時間又
    非正常旅館外來訪客之時間，又應召女子於上開時段生張熟
    魏之行為，性交易客人自屬不少自與正常住宿客不同，則被
    告2人自得區別，而無諉為不知之理。再依證人所述，可知
    綽號「老大」之陳姓應召集團之人員提供應召女子漱口水、
    潤滑劑及保險套等性交易工具，且為渠等給付每日房費，並
    於該等成年應召女子於凌晨結束性交易工作後，至各該應召
    女子房內收取當日性交易所得。被告2人雖然否認知情，惟
    從事性交易使用之房間與一般正常旅客住宿使用的房間情形
    差異甚大，如訪客之複雜性、性交易女子從事性交易之用品
    保險套等物，以及性交易之後旅館清潔問題亦與正常房客不
    同，上開疑點正常的旅館業者很容易就可以判斷並予以制止
    ，然本件並查無被告2人有何制止或異議大陸地區女子之行
    為，足見被告2人確有容任容留女子為性交易之犯意甚明。
    且被告丙○○所收款項中亦有部分要給代號為LEO之被告甲○○
    ，故本件被告丙○○、甲○○確與該應召集團其他成年成員間有
    容留、媒介以營利之犯意聯絡及行為分擔，原審遽以無罪諭
    知，容有誤會，請予撤銷改判等語。
七、駁回上訴之理由：
　㈠按刑事訴訟法第161條第1項規定：檢察官就被告犯罪事實，
    應負舉證責任，並指出證明之方法。因此，檢察官對於起訴
    之犯罪事實，應負提出證據及說服之實質舉證責任，倘所提
    出之證據，不足為被告有罪之積極證明，或其闡明之證明方
    法，無從說服法官以形成被告有罪之心證，基於無罪推定之
    原則，自應為被告無罪判決之諭知。　
　㈡本案依公訴人所提出之證據資料，固可認定被告甲○○經鼎煬
    公司指派至氧氣旅店擔任經理，負責氧氣旅店之管理經營業
    務，被告丙○○則在氧氣旅店擔任日間櫃臺兼房務人員，負責
    訂、退房及整理房間，及同案被告乙○○與其所屬應召集團成
    員有如原審判決書事實欄所示共犯圖利容留、媒介性交犯行
    之事實，惟查，被告甲○○主張其指示被告丙○○將部分房費裝
    入載有Leo字樣之袋內，係依據瑞德桑旅店與鼎煬公司簽立
    之旅館經營委託管理獎勵金同意書所約定之條款，將部分售
    房獎金做為同仁聚餐費用，尚非全然無憑，自難認該些款項
    與同案被告乙○○或應召團體從事媒介、容留應召女子為性交
    易有何關聯。且同案被告乙○○亦於原審審理時證稱並未向被
    告2人提及房內女子可能會從事性交易等語，依卷附應召團
    體成員與男客聯繫之訊息紀錄，該應召團體成員亦向男客告
    稱：注意，不要跟櫃臺講話等語，顯見應召團體成員確有刻
    意避免性交易遭旅店人員發現之舉，益徵被告2人辯稱並未
    與同案被告乙○○或應召團體成員具有容留應召女子為性交易
    行為之犯意聯絡或行為分擔等語，應非無據。縱然被告2人
    事後對於同案被告乙○○所訂房間之住宿者，是否為從事性交
    易一事，已有討論、起疑，然此僅屬被告2人是否查悉同案
    被告乙○○等人之犯罪情事，究不能以此逕而推論被告2人與
    同案被告乙○○或所屬應召集團成員具有犯意聯絡或行為分擔
    。本件起訴書、上訴書所列證據及卷內訴訟資料，業經本院
    逐一剖析，參互審酌，仍無從獲得有罪心證，檢察官猶執前
    開情詞提起上訴，復就原審採證之職權行使再為爭執，指摘
    原判決不當，求予撤銷改判，核無理由，應予駁回。
據上論斷，應依刑事訴訟法第368條，判決如主文。
本案經檢察官黃振城提起公訴，檢察官李山明提起上訴，檢察官
陳昱旗到庭執行職務。
中　　華　　民　　國　　110 　年　　8 　　月　　24　　日
                  刑事第十一庭  審判長法　官  周煙平
                                      法　官  陳俞伶
                                      法　官  連育群
以上正本證明與原本無異。
檢察官如不服本判決，應於收受送達後20日內向本院提出上訴書
狀，惟須受刑事妥速審判法第9條限制。其未敘述上訴之理由者
，並得於提起上訴後20日內向本院補提理由書(均須按他造當事
人之人數附繕本)「切勿逕送上級法院」。
刑事妥速審判法第9條：
除前條情形外，第二審法院維持第一審所為無罪判決，提起上訴
之理由，以下列事項為限：
一、判決所適用之法令牴觸憲法。
二、判決違背司法院解釋。
三、判決違背判例。
刑事訴訟法第 377 條至第 379 條、第 393 條第 1 款之規定，
於前項案件之審理，不適用之。
                                      書記官  廖紫喬
中　　華　　民　　國　　110 　年　　8 　　月　　24　　日